【裁判字號】    89,交易,836
【裁判日期】    900213
【裁判案由】    過失致死
【裁判全文】
臺灣高雄地方法院刑事判決                        八十九年度交易字第八三六號
    公  訴  人  臺灣高雄地方法院檢察署檢察官
    被      告  甲○○
    選任辯護人  許清連律師
                林鴻駿律師
右列被告因過失致死案件，經檢察官提起公訴（八十九年度偵字第一一九四號），本
院判決如左：
    主  文
甲○○因過失致人於死，處有期徒刑伍月，如易科罰金，以參佰元折算壹日。
    事  實
一、甲○○考領有普通小型車駕駛執照，於民國（下同）八十九年一月三日上午六時
    二十分許，駕駛車牌號碼Ｍ三—一六三八號自用小客車，沿高雄縣鳥松鄉○○村
    ○○路由東往西方向行駛，途經該路與皓東路口交岔路口時，本應注意汽車行駛
    時，駕駛人應注意車前狀況，並隨時採取必要之安全措施，而當時天晴朗，有黎
    明時之晨曦光線，柏油路面乾燥，無障礙物及其他缺陷，視距良好，而依其智識
    、能力，又無不能注意之情事，竟疏未注意車前狀況，仍以時速五十公里之速度
    行駛，適有蔡金雀騎（領有普通小型車駕駛執照）騎乘車牌號碼ＴＸＰ─七二六
    號輕型機車，沿本館路欲左轉皓東路，甲○○一時閃煞不及，其駕駛之汽車之右
    前保險桿撞及蔡金雀機車後方擋泥板，蔡金雀因機車被撞而彈起，先撞及甲○○
    所駕駛汽車之擋風玻璃，再彈出摔落地面，因此受有頭部外傷，送醫後延至同日
    下午七時四十分因顱內出血不治死亡。甲○○於肇事後，對於未發覺之犯罪，主
    動向警員坦承肇事並願接受裁判。
二、案經高雄縣政府警察局仁武分局移送臺灣高雄地方法院檢察署檢察官偵查起訴。
    理  由
一、訊據被告甲○○對於上開時、地與被害人蔡金雀發生車禍，致被害人死亡之事實
    ，固不否認，惟辯稱：當時我車行方向為綠燈，以時速約五十五公里通過，並注
    意左方是否有來車，一轉頭就在本館路與皓東路中間撞上被害人等語。經查：
（一）按汽車行駛時，駕駛人應注意車前狀況，並隨時採取必要之安全措施，道路交
      通安全規則第九十四條第三項定有明文。此為一般駕駛人所應注意並確實遵守
      之事項，本件被告領有自用小客車駕駛執照，對於上開規定，自應知之甚詳。
      再依道路交通事故調查報告表所載及現場照片所示，本件車禍發生當時天氣晴
朗，有黎明時之晨曦光線，柏油路面乾燥，無障礙物及其他缺陷，視距良好，
      此有交通事故調查報告表一紙及現場照片四幀附於警卷可參。
（二）被告駕車自高雄縣鳥松鄉○○村○○路由東往西方向行駛，途經該路與皓東路
      口交岔路口時，未注意車前狀況，以時速五十五公里行駛，撞及被害人沿本館
      路欲左轉皓東路所騎乘之輕型機車一節，業據被告於警、偵訊及本院審理中陳
      述明確，並有前開道路交通事故調查報告表一紙、事故現場照片四幀附卷可證
      。而被害人騎乘之機車被撞擊後，先自機車彈起撞及甲○○所駕汽車之擋風玻
      璃，再彈出摔落地面，因此受有頭部外傷、顱內出血之傷害，送醫後死亡之事
      實，亦有長庚紀念醫院診斷證明書、台灣高雄地方法院檢察署勘驗筆錄、相驗
      屍體證明書各一份附卷可證。是以被害人之死亡，係肇因於被告駕車之撞擊行
      為，而依當時被告之智識，並無不能注意之情事，竟疏未注意車前狀況，減速
      慢行，仍以時速五十公里之速度行駛，因而肇事，被告未盡前開注意義務與被
      害人死亡間，顯有相當因果關係至明，被告犯行，至堪認定。
（三）至被告辯護人為被告辯稱：被告依當時車行方向指示之綠燈直行，至本館路與
      皓東路口時，當時天色昏暗，被害人騎乘之機車未點亮前車燈，且闖越紅燈突
      然轉彎，未讓被告之直行車先行，非被告所能預見，致被告剎車不及，則被告
      並無過失等語。經查：按汽車行駛至交岔路口左轉彎時，應行至交岔路口中心
      處左轉，道路交通安全規則第一百零二條第四款規定甚明。本件被害人於交岔
      路口欲左轉皓東路口，而被告撞擊被害人處距本館路中心線四．二公尺處，未
      到達交岔路口中心處，亦未駛入來車道，此觀者道路交通事故調查報告表自明
      ，且無證據證明被害人並未點燃車燈，足認被害人欲依規定行駛至交岔路口中
      心處再左轉，於尚未到達中心處前，亦依規定未先行左轉，惟竟被被告自後撞
      擊之情，堪以認定。是以被告辯稱被害人未點亮車燈，突然左轉，未讓直行車
      先行，其就本件車禍並無過失等語，即非可採。綜上所述，本件事證已臻明確
      ，被告過失犯行洵堪認定。
二、核被告甲○○所為，係犯刑法第二百七十六條第一項之過失致人於死罪。被告於
    肇事後，犯行未被發覺前，主動打電話向警察機關報案，並於警員前去處理時坦
    承肇事並接受裁判之情，此有道路交通事故調查表一紙可證，堪認其所為已符合
    刑法自首之要件，茲依法減輕其刑。爰審酌被告係一時不慎致罹刑章，及其過失
    情節及造成被害人死亡，惟於犯後在庭態度尚稱良好，且已與被害人家屬以新台
    幣（下同）二百二十萬元達成調解（此有高雄縣鳥松鄉調解委員會調解書一份在
    卷可參）等一切情狀，量處如主文所示之刑，並諭知易科罰金之折算標準。又被
    告雖前未曾受有期徒刑以上刑之宣告，有臺灣高等法院被告全國前案紀錄表附卷
    可證，素行堪稱良好，但除已由強制保險給付一百二十萬元外，尚有已屆清償期
    之調解金額一百萬元悉數未給付等情，本院認不宜諭知緩刑，附此敘明。
三、據上論斷，應依刑事訴訟法第二百九十九條第一項前段，刑法第二百七十六條第
    一項、第四十一條第一項、第六十二條前段，罰金罰鍰提高標準條例第一條前段
    、第二條，判決如主文。
本案經檢察官李門騫到庭執行職務。
中      華      民      國    九 十    年     二      月     十三     日
                                  臺灣高雄地方法院交通法庭
                                      法  官  張  桂  美
右正本證明與原本無異。
如不服本判決，應於判決送達後十日內，向本院提出上訴狀。
                            書記官  吳  金  霞
中      華      民      國    九 十    年     二      月     十三     日


司法院資訊處製作；財團法人民間司法改革基金會備份。
